【裁判字號】    99,台上,2630
【裁判日期】    990429
【裁判案由】    違反毒品危害防制條例
【裁判全文】
最高法院刑事判決            九十九年度台上字第二六三０號
上  訴  人  台灣高等法院台南分院檢察署檢察官
上  訴  人
即  被  告  甲○○
上列上訴人等因被告違反毒品危害防制條例案件，不服台灣高等
法院台南分院中華民國九十七年五月二十一日第二審判決（九十
六年度上訴字第一三四八號，起訴案號：台灣雲林地方法院檢察
署九十五年度偵字第五五六九號），提起上訴，本院判決如下：
    主  文
原判決撤銷，發回台灣高等法院台南分院。
    理  由
本件原判決認定上訴人即被告甲○○有原判決所記載之犯罪事實
，因而維持第一審論處被告連續販賣第一級毒品、販賣第一級毒
品（六罪）、販賣第二級毒品（既遂、未遂，各一罪）、轉讓第
一級毒品各罪刑（均累犯）及定應執行刑之判決，駁回檢察官在
第二審之上訴，固非無見。
惟查：(一)刑事訴訟法第一百五十九條之五之規定，係基於當事人
進行主義中之處分主義，雖肯認當事人對於傳聞證據有處分權，
惟法院依其補充發見真實之職權，並維持程序之公正，不論係明
示同意（第一項）或默示同意（第二項）傳聞證據得作為證據使
用，均明定仍須兼具有「適當性」之要件，亦即由法院介入審酌
傳聞證據作成時之情況可認為適當者，始例外賦予其證據能力，
並非一經明示或默示同意，即可無條件予以容許。故事實審法院
對此「適當性」之要件，應為必要之調查及論敘，方稱適法。本
件原判決採納警察機關依法對被告所使用門號00000000
00號行動電話執行通訊監察之錄音譯文，資為認定被告有原判
決事實欄二(二)1.2.三四所載犯行論據之一部，僅於理由一(一)略謂
被告及其原審之辯護人對於檢察官所提出之書面供述證據，於審
判程序均同意作為證據，經審酌該等證據作成時之情況，認為適
當，依刑事訴訟法第一百五十九條之五第一項之規定，認有證據
能力等語。就其係經由何調查程序，憑以認定該等文書具備「適
當性」之要件，未為完備之說明，逕認符合該條規定而具有證據
能力，要屬理由欠備，自難謂適法。(二)關於施用毒品者其所稱向
某人購買毒品之供述，必須補強證據佐證，係指毒品購買者之供
述縱使並無瑕疵，仍須補強證據佐證而言，以擔保其供述之真實
性，乃本院一貫之見解。是施用毒品者所為向他人購買毒品之指
述，必須無瑕疵可指，復有其他足以證明該陳述之事實確具有相
當程度真實性之證據，始足當之。本件原判決認定被告有原判決
事實欄二(一)1.2.所記載連續販賣第一級毒品海洛因之犯行，固於
理由欄一(三)(四)說明此部分犯罪事實，據證人李信德、林兆泰分別
於偵查、第一審證述明確等語，然未同時敘明尚有何補強證據資
為佐證，單憑李信德、林兆泰分別所為不利被告之證詞，逕認被
告連續販賣海洛因予李信德、林兆泰，自與證據法則有違，並有
理由不備之違誤。(三)刑之量定，固屬事實審法院之職權，然就裁
量權之行使，除不得逾越法律所規定範圍之外部性界限外，尚應
受比例原則、公平正義原則之規範，謹守法律秩序之理念，體察
法律之規範目的，使其結果實質正當，合於裁量之內部性界限，
俾與立法本旨相契合。而刑法修正時，基於刑罰公平原則考量，
杜絕僥倖犯罪心理，並避免鼓勵犯罪之誤解，乃刪除連續犯之規
定，改採一行為一罪一罰。是定其刑期時，除仍應就各別刑罰規
範之目的、輕重罪間體系之平衡、整體犯罪非難評價、各行為彼
此間之偶發性、與被告前科之關聯性、各行為所侵害法益之專屬
性或同一性、數罪對法益侵害之加重效應、罪數所反映之被告人
格特性與犯罪傾向、社會對特定犯罪例如販毒行為處罰之期待等
，為綜合判斷外，尤須參酌上開實現刑罰公平性，以杜絕僥倖、
減少犯罪之立法意旨，為妥適之裁量，方得合於內部性界限。本
件第一審認定被告有第一審判決所記載之犯罪事實，分別論被告
以連續販賣第一級毒品罪（處有期徒刑十二年）、販賣第一級毒
品罪（六罪，各處有期徒刑十七年）、販賣第二級毒品罪（處有
期徒刑七年二月）、販賣第二級毒品未遂罪（處有期徒刑三年八
月）及轉讓第一級毒品罪（處有期徒刑一年二月，減為有期徒刑
七月），應執行有期徒刑二十年。第一審檢察官不服第一審判決
，提起上訴，業於上訴理由一(三)具體指摘第一審判決關於執行刑
之量定，違反裁量之內部性界限而有違法。原判決未為任何說明
，僅以第一審量刑尚屬妥當為由，認檢察官上訴指摘量刑過輕為
無理由，逕予駁回，亦有理由欠備之違法。以上或為檢察官及被
告上訴意旨所指摘，或屬本院得依職權調查之事項，應認原判決
有撤銷發回更審之原因。至原判決不另為被告無罪諭知部分，本
乎審判不可分之原則，併予發回。
據上論結，應依刑事訴訟法第三百九十七條、第四百零一條，判
決如主文。
中    華    民    國  九十九  年    四    月  二十九  日
                      最高法院刑事第十二庭
                          審判長法官  黃  一  鑫
                                法官  張  春  福
                                法官  林  勤  純
                                法官  李  錦  樑
                                法官  陳  國  文
本件正本證明與原本無異
                                      書  記  官
中    華    民    國  九十九  年    五    月    十    日
                                                      Ｅ

司法院資訊處製作；財團法人民間司法改革基金會備份。
